臺灣板橋地方法院刑事判決　　　　　　　99年度易字第2872號
公　訴　人　臺灣板橋地方法院檢察署檢察官
被　　　告　黃乙宸
上列被告因竊盜案件，經檢察官提起公訴（99年度偵緝字第2489
號），本院判決如下：
    主  文
黃乙宸無罪。
    理  由
一、公訴意旨略以：被告黃乙宸與真實姓名年籍不詳之成年男子
    共同基於意圖為自己不法之所有之犯意聯絡，於民國99年4
    月20日下午3 時2 分許，由該成年男子騎乘被告所有車號
    773-BAH 號重型機車搭載被告，行經臺北縣土城市（已改制
    為新北市土城區，下同）和平路28號之臺北縣土城市戶政事
    務所（下稱土城戶政事務所），由被告把風，該成年男子利
    用可作為凶器使用之工具敲破王英凱停放於土城戶政事務所
    對面路邊、車號3B-1889 號副駕駛座車窗玻璃，竊取王英凱
    置於副駕駛座座椅上自郵局提領現金後含現金新臺幣（下同
    ）191600元之郵局現金袋得手後，旋即與被告騎乘機車逃離
    現場。嗣因王英凱自土城戶政事務所處理事務完畢返回停車
    處，發現遭竊報警處理後，經調閱現場監視器，而查悉上情
    ，因認被告涉犯刑法第321 條第1 項第3 款之加重竊盜罪嫌
    。
二、按犯罪事實應依證據認定之，無證據不得認定犯罪事實；不
    能證明被告犯罪者，應諭知無罪之判決，刑事訴訟法第154
    條第2 項、第301 條第1 項分別定有明文。又刑事訴訟法第
    161 條第1 項明定：檢察官就被告犯罪事實，應負舉證責任
    ，並指出證明之方法。依此，檢察官對於起訴之犯罪事實，
    應負提出證據及說服之實質舉證責任。倘其所提出之證據，
    不足為被告有罪之積極證明，或其指出證明之方法，無從說
    服法院形成被告有罪之心證，基於無罪推定之原則，自應為
    被告無罪判決之諭知（最高法院92年台上字第128 號判例意
    旨參照）。
三、本件公訴人認被告涉有加重竊盜罪嫌，無非以被告之供述、
    被害人王英凱於警詢時之指述及臺灣板橋地方法院檢察署公
    務電話紀錄單、車籍資料查詢結果、案發現場監視器翻拍照
    片7 張、自小客車照片5 張等資為依據。訊據被告則否認有
    何竊盜之犯行，辯稱：其於99年4 月20日並未騎乘773-BAH
    號重型機車到案發地點，亦未竊取被害人王英凱之現金，其
    不知上開機車登記在其名下等語。
四、經查：
(一)、被害人王英凱於99年4 月20日下午2 時50分許，駕駛車號
    3B-1889 號自小客車前往臺北縣土城市○○路上郵局提領現
    金191,600 元後，將現金置入郵局提供之現金袋內，再將該
    現金袋及其內之現金置放於前開車輛之副駕駛座上，旋又驅
    車前往臺北縣土城市○○路28號之土城戶政事務所前欲載送
    其胞姐，惟被害人王英凱自郵局前往土城戶政事務所之途中
    ，即遭一男子（下稱機車騎士）騎乘車號773-BAH 號機車搭
    載一男性乘客（下稱機車乘客）一路尾隨在後，機車騎士、
    機車乘客均頭戴全罩式安全帽，相貌模糊無法清楚辨認。同
    日下午3 時6 分，被害人王英凱將其駕駛之自小客車停放於
    土城戶政事務所對面路旁，下車步行進入戶政事務所，告知
    其姐車輛停放於外面；上開機車乘客一見王英凱離開前開自
    小客車，旋於同日下午3 時7 分，自土城戶政事務所對面之
    人行道步行靠近王英凱前開自小客車，手持不詳物品破壞該
    車副駕駛座之玻璃窗，竊取王英凱置放於副駕駛座上之現金
    袋及其內現金191,600 元，得手後立即快跑離開。嗣於同日
    下午3 時8 分，被害人王英凱自土城戶政事務所返回車旁，
    驚覺其車輛之副駕駛座車窗玻璃碎裂一地，現金191,600 已
    遭人竊取等情，業據證人即被害人王英凱於警詢及本院審理
    中證述明確，復經本院當庭勘驗案發現場附近3 支監視器之
    錄影畫面無訛（見本院100 年3 月28日勘驗筆錄），並有監
    視器翻拍照片、前開自小客車遭人擊破車窗之照片附卷可資
    為憑，均堪予認定。前開車號773-BAH 重型機車於案發時係
    登記於被告名下之事實，復有該機車之車籍查詢資料1 紙附
    卷可佐，亦足認定。
(二)、關於上開機車之使用情形及是否曾騎乘該機車前往案發地點
    ，被告於99年9 月7 日偵查中陳稱：伊並未騎乘該台機車竊
    取被害人之現金，伊並無該台機車，不知為何監視器會拍到
    該機車等語（見99年度偵緝字第2489號偵查卷第20頁）；於
    99年9 月16日偵訊時供稱：伊朋友說他的機車要辦過戶，要
    跟伊借證件，他沒有講理由，伊也沒有問，伊就把證件借給
    他，辦完過戶之後他有把證件還給伊。（檢察官提示偵查卷
    內竊盜案監視器翻拍照片）那是伊老闆姚永學騎車載伊被錄
    下來的畫面，捷運站附近的照片的人伊不確定是誰，機車那
    張照片是因為登記在伊名下的機車，就是伊給姚永學用，伊
    住在姚永學家，罰單寄到姚永學家，伊有收到該張罰單，因
    此伊有印象（見同上偵查卷第30頁）；於99年9 月24日供稱
    ：伊真的不記得是何人騎機車載伊，伊上次會說是姚永學，
    是因為在他住處那邊他有收過一張罰單，那張罰單附的照片
    是伊跟姚永學一起騎機車的，那張照片伊也是被載的，所以
    伊才會說監視器攝錄到的照片是姚永學載伊（見同上偵查卷
    第39頁）。繼於本院100 年2 月17日準備程序中，供述：伊
    不知道上開機車登記在伊名下，伊有將身分證借給不太熟的
    朋友使用。監視器翻拍照片中騎乘機車之兩人都不是伊，伊
    在偵查中說是伊跟姚永學，是憑記憶說的，因為伊跟姚永學
    曾相互載送去工作。伊在99年4 月時，伊沒有機車代步，都
    是走路（見本院100 年2 月17日準備程序筆錄）；於本院
    100 年2 月23日準備程序中，則供以：伊曾經拿身分證給一
    在板橋民權路遇到的男子辦理機車過戶，該男子給伊200 元
    ，後來有將身分證還給伊，伊沒有接過該機車的罰單。伊在
    偵查中說的罰單是姚永學名下的機車，伊沒有機車代步等語
    （見本院100 年2 月23日準備程序筆錄）；於本院100 年3
    月28日審理時，供陳：伊沒有買過上開機車，照片中騎乘機
    車之人不是伊，伊不知該機車現在何處等語（見本院100 年
    3 月28日審判筆錄）。
(三)、由前述被告歷次供述可知，被告於偵查及本院審理中，始終
    否認其曾前往案發地點竊取被害人王英凱車內之現金，且否
    認上開機車平日係由其使用；其於偵查中，雖一度陳稱卷內
    監視器翻拍照片係姚永學騎乘機車搭載伊經過案發現場附近
    之照片，然其於偵訊之初及嗣後本院審理時，則均否認其係
    前開監視器翻拍照片內之機車騎士或機車乘客，且陳明其所
    以供稱該照片乃姚永學騎機車搭載伊，係因其先前曾與姚永
    學互相載送去工作，且姚永學有收過交通罰單，該罰單之違
    規採證照片中即為其與姚永學一同騎乘機車等語。參以證人
    姚永學於偵查及本院審理中具結所稱：伊99年3 月時從越南
    回來，99年4 月多才認識被告，伊是帶班召集人員，於4 月
    底開始聘用被告做臨時工，做了1 個多月。在99年4 月多伊
    也曾與被告同住1 個多月，後來因生活習慣不合，就沒有同
    住也沒有找被告做工。99年4 、5 月間，被告並無機車，除
    了伊會騎乘伊自己的機車載送被告外，伊未見過被告騎乘他
    人的機車，也不知道被告有一台車號773-BAH 號機車。如果
    伊騎機車載送被告，都是伊載送被告，因為被告路不熟。伊
    的機車在99年間好像有收受2 件違規罰單，伊記得有件是右
    轉違規案件，但是否是載送被告時違規伊忘記了。本件監視
    器翻拍照片中之機車騎士及乘客都不是伊，伊看不出來是誰
    等情（見同上偵查卷第38頁、第39頁及本院上開審判筆錄）
    ，可佐被告辯稱前開車號773-BAH 機車平日並非由其使用，
    且其係因先前曾與證人姚永學互相載送上工，方於偵查中一
    度供稱卷內監視器翻拍照片乃證人姚永學搭載伊時所攝得等
    語，並非不可採信。又衡諸現今社會，機車之登記車主並非
    實際管領、使用該車之人者，所在多有；因財務規劃、保險
    費率、申請貸款、自身交通罰鍰未結清而無法辦理車籍登記
    等不同考量，而向他人借用名義購車者，亦非罕見，是被告
    辯稱其從未使用、騎乘上開登記於其名下之機車乙節，亦難
    認與常情相違。
(四)、再依公訴意旨觀之，公訴意旨雖依憑被告於偵查中之供述，
    指稱案發時係由不詳成年男子騎乘上開車號773-BAH 號重型
    機車搭載被告至案發現場，再由被告把風，該不詳成年男子
    下手行竊等語。然據本院勘驗卷內案發現場附近之監視器錄
    影畫面可知，當日下手行竊之男子，應係乘坐於上開機車後
    座之乘客，而非機車騎士，公訴意旨前開所認，已屬誤會。
    又移送機關另以被告於其刑案照片內中所著外套，與監視器
    翻拍照片中機車騎士所著之外套相符，而認被告確係共犯本
    件竊盜犯行之機車騎士云云。惟觀諸卷內監視器翻拍彩色照
    片及被告刑案照片，前述機車騎士於犯案時，乃身穿正面為
    橙色、深色條紋由肩膀延伸至衣袖袖口處之外套，而被告於
    刑案照片中所穿著之外套，其條紋僅由肩膀延伸至上臂，且
    於胸口處另有一灰色橫紋，二件外套之型式顯不一致，移送
    機關未予詳辨，誤以二者外套相同而逕指被告即為機車騎士
    ，亦屬率斷。據上足見，公訴意旨及移送意旨對於認定被告
    犯案所憑依據，均容有瑕疵存在。至被告對於究係何人向其
    借用名義購買上開機車及緣由，其供述雖先後齟齬，然如無
    確切積極事證，本不能僅以被告先後供詞未盡一致，遽謂其
    涉有犯罪。故被告對於借名購車對象部分之陳述雖難逕採，
    然本件既無其他積極事證相佐，仍難率認被告即係與不詳男
    子共同騎乘該台機車尾隨被害人王英凱，並共同竊取王英凱
    車內現金之人。
五、綜上所陳，公訴人所舉事證，尚無從說服本院形成被告有罪
    之心證。此外，復查無其他積極證據足認被告有竊盜之犯行
    ，揆諸前揭說明，本件不能證明被告犯罪，自應為其無罪之
    諭知。
據上論斷，應依刑事訴訟法第301條第1項，判決如主文。
本件經檢察官鄭淑壬到庭執行職務。
中    華    民    國  100     年    4     月    15    日
                  刑事第十九庭  法  官  吳佳穎
以上正本證明與原本無異
如不服本判決應於送達後10日內向本院提出上訴狀
                                書記官  黃炎煌
中    華    民    國  100     年    4     月    18    日